【裁判字號】    89,台上,6069
【裁判日期】    891012
【裁判案由】    業務侵占
【裁判全文】
最高法院刑事判決                              八十九年度台上字第六○六九號
    上  訴  人  甲○○
右上訴人因業務侵占案件，不服台灣高等法院高雄分院中華民國八十九年六月二十七
日第二審更審判決（八十九年度重上更(三)字第七號，起訴案號：台灣高雄地方法院檢
察署八十三年度偵緝字第五三○號），提起上訴，本院判決如左：
    主  文
上訴駁回。
    理  由
本件雖係刑事訴訟法第三百七十六條第三款所列之案件，惟於民國八十四年十月二十
日刑事訴訟法修正前，原得上訴於第三審法院，且已繫屬法院，依修正刑事訴訟法施
行法第五條第一項規定，仍得上訴於本院，合先明。又按刑事訴訟法第三百七十七
條規定：上訴於第三審法院，非以判決違背法令為理由，不得為之。是提起第三審上
訴，應以原判決違背法令為理由，係屬法定要件；且必須依據卷內資料為具體之指摘
，並足據以辨認原判決已具備違背法令之形式，始屬相當。又事實審之採證認事須否
命被告與證人對質，乃屬事實審法院得依職權裁量之事項，此觀諸刑事訴訟法第一百
八十四條第二項規定自明；再以判決有「應於審判期日調查之證據未予調查」之違背
法令情形為第三審上訴理由者，必須於理由內具體明其所指原審未調查之證據如何
與待證事實具有重要之關係，確為認事用法之基礎，確有調查之必要性，因原審未予
調查，又未說明不予調查之理由，致原審判決結果迥異，如予調查，必能推翻原判決
結果，始足認為相當，而得執為適法之第三審上訴理由；否則其判決之訴訟程序上瑕
疵，既與該法定違法事由不相適合，復不足認為於原判決結果有影響，依刑事訴訟法
第三百八十條規定，仍不得資為適法之第三審上訴理由。本件原判決依憑上訴人甲○
○在檢察官偵查中之自白、審判中不利於己之陳述，與告發人（原判決誤為告訴人）
王振廷、徐文籐、劉鴻昇、洪能通、陳志恒、戴思齊等人之指訴，及證人施影光之供
證暨其提出之與上訴人間之收付紀錄表、簽收單、匯款單、計算表等證據，依證據法
則，本於推理作用，認定上訴人有原判決事實欄記載之犯罪事實，而論處上訴人連續
意圖為自己不法之所有而侵占對於業務上所持有之物罪刑。從形式上觀察，尚無違背
法令之情形存在。上訴意旨略稱：(一)原判決認定上訴人有侵占合夥之盈餘分配額新台
幣（下同）一千一百萬元，無非以上訴人在檢察官偵查中之自白，及證人施影光所製
作之計算表為依據；但上訴人於審理中即否認有此部分侵占犯行，並於原審請求傳訊
證人施影光到庭與上訴人對質及說明其所製作之試算表，何以無該三筆合計一千一百
萬元盈餘分配之記載，原審未予傳訊到庭對質調查，即遽行判決，顯有未盡調查職權
能事之違法。(二)民法第六百六十七條稱合夥者，為二人以上互約出資以經營共同事業
之契約；本件與施影光訂立土地合作開發契約者為上訴人，而非長州建設股份有限公
司（下稱長州公司）或告發人王振廷等人，此有上訴人與施影光簽訂之合夥契約可按
，原審未經詳查即以推測方式認定長州公司與施影光為合夥關係，不無認定事實不依
證據之違法。(三)原審八十九年六月十三日審判期日之傳票未註明擬踐行辯論程序，致
上訴人未及提出告發人等於八十一年九月七日所出具之結案委任書，以請求調查，又
未給予上訴人就告發人等與上訴人間是否為隱名合夥關係一節為更有利陳述之機會，
亦有違法。經查，原判決既於理由欄內明依憑上開證據已足證明上訴人之犯罪事實
，上訴理由狀復未具體明原審應踐行再次傳喚證人施影光證明系爭盈餘事證及命與
上訴人對質之必要性，及與何種待證事實之關聯性，暨如予踐行，即有推翻原判決結
果之可能性，則原審縱未依上訴人之聲請踐行上開程序而有訴訟程序上之瑕疵，亦難
認於原判決結果有影響，依刑事訴訟法第三百八十條規定，上訴意旨(一)尚不得執為適
法之第三審上訴理由。又原判決係認定上訴人與告發人等為開發坐落高雄縣仁武鄉○
○段九五六號等六筆土地興建透天店舖住宅，共同出資設立長州公司，於籌設中先推
派上訴人以其個人名義與施影光簽訂合夥契約，嗣長州公司設立登記完成，由上訴人
擔任公司總經理，負責處理長州公司投資上述開發土地建屋事，而侵占其持有該公司
所分得之盈餘款項等項，並未認定長州公司與施影光間有合夥關係；又審判期日之傳
票本即含有預告踐行辯論程序之意，原審定於八十九年六月十三日為審判之傳票係於
同年五月八日送達於上訴人收受，其就審期間長達一個月又四日，有送達證書在卷可
稽，上訴人就其防禦權行使，自非無充分準備之機會。是上訴意旨(二)、(三)純屬徒憑己
見而非依據卷內訴訟資料對原判決加以指摘，依首揭說明，俱不得資為適法之第三審
上訴理由。綜上所述，應將本件上訴從程序上予以駁回。
據上論結，應依刑事訴訟法第三百九十五條前段，判決如主文。
中      華      民      國    八十九    年      十      月     十二     日
                              最高法院刑事第十庭
                                  審判長法官  曾  有  田
                                        法官  陳  宗  鎮
                                        法官  劉  介  民
                                        法官  魏  新  和
                                        法官  孫  增  同
      右正本證明與原本無異
                                              書  記  官
中      華      民      國    八十九    年      十      月     十七     日


司法院資訊處製作；財團法人民間司法改革基金會備份。
